最高法院刑事判決　　　　　　　　　　　　　　　九十三年度台上字第一五０一號
　　上　訴　人
　　即 自訴 人　乙○○
　　自訴代理人　施瑞章律師
　　被　　　告　甲○○
右上訴人因自訴被告強盜案件，不服台灣高等法院台中分院中華民國九十二年十一月
二十八日第二審更審判決（九十二年度重上更(一)字第一一七號，自訴案號：台灣台中
地方法院八十七年度自字第一０八九號），提起上訴，本院判決如左：
    主  文
原判決撤銷，發回台灣高等法院台中分院。
    理  由
本件原判決維持第一審關於諭知被告甲○○無罪部分之判決，駁回上訴人即自訴人乙
○○此部分在第二審之上訴，固非無見。
惟查：按證據之證明力，由法院本於確信自由判斷。但不得違背經驗法則及論理法則
。刑事訴訟法第一百五十五條第一項定有明文。次按被害人之供述有部分前後不符，
或相互間有歧異時，究竟何者為可採，法院原得本於其自由心證予以斟酌取捨，非謂
一有不符或矛盾，即應認其全部供述均為不可採信。本件上訴人於民國八十七年九月
十日在台灣省政府警政廳刑事警察大隊偵一隊四組（下稱刑大偵一隊四組）所稱：八
十七年九月九日上午九時許，被告甲○○夥同三名不詳姓名大陸人士以塑膠法蘭（硬
質）打傷自訴人（上訴人）之頭部及拳打胸部，並在自訴人公司搶走美金現鈔、人民
幣、新台幣及行動電話等物。核與其於八十七年十一月十八日所提出之自訴狀中所載
：於八十七年九月九日清晨七、八時許，被告與三名不詳姓名男子將其挾持回公司，
甫入公司即遭彼等痛毆及搶劫，並被逼令寫下協議書，及其於八十七年九月九日中午
十二時零四分前往昆山市第一人民醫院就醫時，自稱其於該日上午十時三十分許，頭
部遭人以重塑膠管打擊云云，所稱被害時間，雖稍有不同。但被告於刑大偵一隊四組
及檢察官偵查時分別供稱：「乙○○在電話中約我於八十七年九月九日上午八時在江
蘇省昆山市○○路保昆公寓大門等他……雙方為了公司銀行帳目在核對，且一方面寫
協議書及談論有關假扣押、誣告之事，我確定在十時左右離開」（見偵查卷第十頁）
、「我有在八十七年九月九日上午去大陸江蘇省昆山市○○路保昆公寓四樓……他有
寫協議書，約在當天上午九時四十五分許我即離開」（見同上卷第二十四頁）；證人
吳政道於原審證述：「（問：你在八十七年在鵬遠環境工程股份有限公司『下稱鵬遠
公司』擔任什麼職務？）是該公司設立分公司在大陸的工程師」「（問：八十七年九
月九日當天你有無在你們公司位在江蘇省昆山市○○路保昆公寓四樓？）有的」「（
問：你醒來發現的情況如何？）我醒來甲○○（被告）叫我在協議書上簽名當見證人
」「（問：除了自訴人跟被告外有無看到該三個大陸男子在場？）我只知道有人在，
但不知道有幾個人」「（問：自訴人有無跟你講，他被打、被搶奪財物？）在被告跟
其他人都走了以後，自訴人要我帶他去醫院，他說他是被甲○○打」「（問：當時自
訴人有傷否？）當時自訴人頭部有二公分的傷口」「（問：你剛從房間出來有無被那
些大陸人士趕回房間，說不甘你事，你不要出來？）那是被告講的，不是大陸人講的
」等語（見原審重上更(一)字第一一七號卷第七十三至八十一頁），復有財團法人私立
中國醫藥學院附設醫院診斷證明書及昆山市第一人民醫院門診病歷附卷可稽（見偵查
卷第七、八頁）。如果無訛，則被告於八十七年九月九日上午八、九時間確有到上訴
人位在江蘇省昆山市○○路保昆公寓四樓之分公司，且除上訴人與被告外，尚有其他
人員與被告一起到場，上訴人頭部並受有傷害，而起初被告又不准證人吳政道在場，
是上訴人所指被告涉犯強盜、傷害及妨害自由罪，尚非全無憑據。乃原判決未遑審酌
，遽以上訴人所指被害時間前後不一（見原判決第三頁倒數第六行至第四頁第六行）
及證人吳政道嗣後所為「我忘記了」「我不清楚」之證言（見原判決第六頁），資為
不能證明被告有夥同三名大陸男子為上開犯行之基礎，其取捨證據自由判斷職權之行
使，難謂於經驗法則及論理法則無違。究竟被告與不詳姓名之大陸男子係如何到上訴
人位在江蘇省昆山市○○路保昆公寓四樓之分公司？以及上訴人顱部裂傷、胸部挫傷
係如何造成？關係被告應否負刑責至為重要，自應詳予究明。上訴意旨，執以指摘原
判決不當，非無理由，應認原判決仍有撤銷發回更審之原因。
據上論結，應依刑事訴訟法第三百九十七條、第四百零一條，判決如主文。
中　　　華　　　民　　　國　　九十三　　年　　　三　　　月　　二十五　　日
                              最高法院刑事第十庭
                                  審判長法官  呂　潮　澤
                                        法官  白　文　漳
                                        法官  吳　昆　仁
                                        法官  孫　增　同
                                        法官  吳　昭　瑩
      右正本證明與原本無異
                                              書  記  官
中　　　華　　　民　　　國　　九十三　　年　　　三　　　月　　二十九　　日
                                                                       Ｒ
